臺灣新竹地方法院刑事判決
110年度金訴字第108號
公  訴  人  臺灣新竹地方檢察署檢察官
被      告  陳念慈



選任辯護人  許民憲律師（法扶律師）
上列被告因違反洗錢防制法等案件，經檢察官提起公訴（109 年
度偵字第8952號），被告於本院準備程序中，就被訴事實為有罪
之陳述，經告知被告簡式審判程序之旨，並聽取公訴人、被告及
辯護人之意見後，經本院合議庭裁定改依簡式審判程序審理進行
，本院判決如下：
    主　文
陳念慈犯洗錢防制法第十四條第一項之洗錢罪，處有期徒徒刑參
月，併科罰金新臺幣參萬元，罰金如易服勞役，以新臺幣壹仟元
折算壹日。緩刑參年，並應依附表所示本院一一○年度附民字第
二三六號和解筆錄第一項所載之內容履行。
　　事  實
一、陳念慈依其智識程度與社會生活經驗，可知悉一般人使用他
　　人金融機構帳戶常與財產犯罪密切相關，且取得他人金融機
　　構帳戶資料之目的在於取得贓款及掩飾犯行不易遭人追查，
　　是以若將自己所管領之金融機構帳戶帳號資料交予他人，可
　　能因此遭他人使用為從事財產犯罪及不法收取款項之用，並
　　將犯罪所得款項匯入、轉出，而藉此掩飾或隱匿犯罪所得之
　　所在或真正去向，逃避檢警人員追緝，詎其於民國109 年5
　　月初某日，在臉書社團「台北／桃園打工日結日領」網頁上
　　，瀏覽貼文內容為「為節省公司稅金，需要不同縣市之銀行
　　帳戶」之兼職訊息後，透過通訊軟體LINE聯繫暱稱「阿閎」
　　、「李傑」帳號之真實姓名年籍均不詳之詐騙集團成員，雙
　　方約定由陳念慈提供金融機構帳戶予對方使用，並依指示提
　　領匯入帳戶內之款項後再轉交指定人員，即可獲得提款金額
　　1 ％之款項做為報酬，陳念慈為獲得約定之報酬，竟容任所
　　提供之金融機構帳戶帳號資料被利用，造成他人遂行詐欺取
　　財結果發生亦不違背其本意之幫助他人詐欺取財與掩飾詐騙
　　所得去向之洗錢之不確定故意，以通訊軟體LINE傳送訊息之
　　方式，將其於109 年1 月14日所申辦永豐商業銀行股份有限
　　公司帳號00000000000000號帳戶（以下簡稱永豐銀行帳戶）
　　之帳號資料提供予暱稱「阿閎」、「李傑」帳號之真實姓名
　　年籍均不詳之人使用。嗣暱稱「阿閎」、「李傑」帳號之真
　　實姓名年籍均不詳之人所屬詐騙集團取得陳念慈名義之前開
　　永豐銀行帳戶之帳號資料後，即共同基於意圖為自己不法所
　　有之詐欺取財犯意，推由該詐騙集團不詳成員，於109 年5
　　月6 日17時36分許，撥打電話予林佩靜，自稱為某購物網站
　　客服人員，並佯稱：因網站作業疏失，誤將其信用卡簽單設
　　為批發商，將自其帳戶扣除1 筆新臺幣（下同）2 萬元費用
　　，可為其聯繫銀行協助解除設定云云，另名自稱為花旗銀行
　　客服人員之詐騙集團成員又致電林佩靜，誆稱：可以在線上
　　協助解除設定，惟需先測試帳戶云云，致林佩靜信以為真而
　　陷於錯誤，於翌日（即7 日）16時24分許，依指示操作網路
　　銀行，因而轉帳10萬8123元至陳念慈名義之前開永豐銀行帳
　　戶內。陳念慈隨即依暱稱「李傑」帳號之真實姓名年籍均不
　　詳之詐騙集團成員之指示，於同日（即7 日）16時40分至同
    日16時50分許，在位於新竹縣○○鎮○○路0 段00號處之全
　　家便利商店竹東大鄉店內，操作自動櫃員機，分6 筆提領林
    佩靜所匯入前開永豐銀行帳戶內之款項（分別為5 次各提領
　　2 萬元，及1 次提領8000元）共計10萬8000元，旋依暱稱「
　　李傑」帳號之真實姓名年籍均不詳之詐騙集團成員之指示，
　　至新竹縣○○鎮○○街00號處，將所提領上揭全部款項均交
　　予該詐騙集團不詳成員收受，且當場取得現金報酬1000元。
　　嗣因林佩靜發覺受騙，乃報警處理，因而為警循線查悉上情
　　。
二、案經林佩靜訴由宜蘭縣政府警察局三星分局報請臺灣新竹地
　　方檢察署檢察官偵查起訴。
    理  由
一、本件被告陳念慈所犯刑法第30 條第1 項、第339 條第1 項
    幫助詐欺取財罪及洗錢防制法第14條第1 項之一般洗錢罪等
    ，均非死刑、無期徒刑、最輕本刑為3 年以上有期徒刑之罪
    ，或高等法院管轄第一審之案件，被告於本院準備程序進行
    中，就被訴事實均為有罪之陳述，經本院合議庭認合於刑事
    訴訟法第273 條之1 第1 項之規定，裁定進行簡式審判程序
    ，合先敘明。
二、訊據被告陳念慈對於上揭事實坦承不諱（見金訴字第108 號
　　卷第69至72、93頁），並經告訴人林佩靜於警詢及偵訊時指
　　訴綦詳（見偵字第8952號卷第16至18、40頁背面），且有郵
　　政自動櫃員機交易明細表2 份、國泰世華銀行自動櫃員機交
　　易明細表6 份、通訊軟體LINE對話紀錄翻拍照片20幀、告訴
　　人林佩靜所提出之網路銀行轉帳交易紀錄1 份、內政部警政
　　署反詐騙諮詢專線紀錄表1 份、高雄市政府警察局左營分局
　　受理詐騙帳戶通報警示簡便格式表1 份、金融機構聯防機制
　　通報單1 份、永豐銀行客戶基本資料表1 份、往來明細查詢
　　資料1 份、監視器畫面翻拍照片3 幀、永豐商業銀行作業處
　　110 年4 月27日作心詢字第1100421126號函1 份及所檢送之
　　開戶申請書、客戶基本資料表、銷戶申請書暨取款憑條（掛
　　失）及往來明細查詢資料各1 份等附卷足稽（見偵字第8952
　　號卷第8 至15、20至25、35、36頁、金訴字第108 號卷第29
　　至47頁），足認被告之自白核與事實相符而堪以採信。從而
　　本案事證明確，被告所為上揭犯行堪以認定，應予依法論科
　　。
三、論罪科刑：
（一）按刑法上之幫助犯，係對於犯罪與正犯有共同之認識，而
　　　以幫助之意思，對於正犯資以助力，未參與實施犯罪構成
　　　要件之行為者而言，如就構成犯罪事實之一部，已參與實
　　　施，即屬共同正犯（最高法院30年上字第第1781號判決意
　　　旨足資參照）。查被告陳念慈將其名義之前開永豐銀行帳
　　　戶帳號資料提供予暱稱「阿閎」、「李傑」帳號之真實姓
　　　名年籍均不詳之詐騙集團成員使用以作為收受詐欺所得財
　　　物之犯罪工具，顯係基於幫助他人詐欺取財之不確定犯意
　　　，且其所為提供他人其名義之前開永豐銀行帳戶帳號資料
　　　之行為，亦屬刑法詐欺取財罪以外之行為，是其顯屬以幫
　　　助他人犯罪之意思而參與犯罪構成要件以外之行為，自應
　　　論以幫助犯。又被告進而依該暱稱「阿閎」、「李傑」帳
　　　號之真實姓名年籍均不詳之詐騙集團成員之指示，提領告
　　　訴人林佩靜受騙後匯入其名義之前開永豐銀行帳戶內款項
　　　，旋依暱稱「李傑」帳號之真實姓名年籍均不詳之詐騙集
　　　團成員之指示，將該款項交予該詐騙集團不詳成員收受之
　　　行為，已屬掩飾或隱匿特定犯罪所得之一般洗錢罪之構成
　　　要件行為，應成立一般洗錢罪之正犯。
（二）核被告陳念慈所為，係犯刑法第30條第1 項前段、第339 
　　　條第1 項之幫助詐欺取財罪及違反洗錢防制法第2 條第2 
　　　款規定而觸犯洗錢防制法第14條第1 項之一般洗錢罪。又
　　　被告於如事實欄所述時地分6 筆提領林佩靜所匯入前開永
　　　豐銀行帳戶內之款項（分別為5 次各提領2 萬元，及1 次
　　　提領8000元）共計10萬8000元，係被告於密接時、地分次
　　　提領後，再依該暱稱「李傑」帳號之真實姓名年籍均不詳
　　　之詐騙集團成員之指示，將所提領全部款項均交予該詐騙
　　　集團不詳成員收受，從而就告訴人林佩靜而言，均屬侵害
　　　其財產法益，各行為之獨立性甚為薄弱，依一般社會通念
　　　難以強行分開，在刑法評價上，應視為數個舉動之接續施
　　　行，應論以接續犯之一罪。又被告以一行為同時觸犯幫助
　　　詐欺取財罪及一般洗錢罪，為想像競合犯，應依刑法第55
　　　條前段之規定，從一重論以一般洗錢罪。又被告於本院審
　　　判中業已就洗錢犯行自白犯罪，爰依洗錢防制法第16條第
　　　2 項之規定，減輕其刑。
（三）又辯護人辯稱：被告已坦承犯行，請斟酌刑法第57條之規
　　　定適當量刑，並適用刑法第59條規定減刑等語。按刑法第
　　　59條所規定之酌量減輕其刑，係裁判上之減輕，必以犯罪
　　　之情狀顯可憫恕，認為科以最低度刑仍嫌過重者，始有其
　　　適用。如別有法定減輕之事由者，應優先適用法定減輕事
　　　由減輕其刑後，猶嫌過重時，方得為之，最高法院98年度
　　　臺上第6342號判決意旨可供參照。次按刑法第59條規定犯
　　　罪之情狀可憫恕者，得酌量減輕其刑，其所謂「犯罪之情
　　　狀」，與同法第57條規定科刑時應審酌之一切情狀，並非
　　　有截然不同之領域，於裁判上酌減其刑時，應就犯罪一切
　　　情狀（包括第57條所列舉之10款事項），予以全盤考量，
　　　審酌其犯罪有無可憫恕之事由（即有無特殊之原因與環境
　　　，在客觀上足以引起一般同情，以及宣告法定低度刑，是
　　　否猶嫌過重等等），以為判斷，最高法院95年度臺上字第
　　　6157號、88年度臺上字第1862號判決意旨足資參照。再者
　　　此項酌減之規定，係推翻立法者之立法形成，就法定最低
　　　度刑再予減輕，為司法之特權，適用上自應謹慎，未可為
　　　常態，其所具特殊事由，應使一般人一望即知有可憫恕之
　　　處，方得適用之。經查被告係因經濟狀況不佳，且背負債
　　　務，為賺取報酬而提供前開永豐銀行帳戶帳號資料供詐騙
　　　集團成員使用，復依指示提領款項後交予詐騙集團成員，
　　　告訴人林佩靜因遭詐騙受有財產損害，而被告犯後於本院
　　　審理時與告訴人林佩靜達成和解賠償損害，誠屬其犯後態
　　　度及彌補所造成危害之作法，是以審酌被告犯罪之動機、
　　　目的、手段、情節等，客觀上尚無有任何情堪憫恕或特別
　　　之處，殊難認另有特殊原因或堅強事由足以引起一般同情
　　　而顯然可憫，即核無情輕法重之顯可憫恕情形，爰不依刑
　　　法第59條規定減輕其刑，併此敘明。
（四）爰審酌被告正值青年，未循正當途徑以賺取財物，卻任意
　　　提供其所有前開永豐銀行帳戶予詐騙集團不法使用，幫助
　　　該詐騙集團為詐欺取財犯行，被告再持提款卡提領告訴人
　　　林佩靜遭詐騙後所匯入款項後進而上繳予詐欺集團其他成
　　　員，並因此獲得報酬，被告所為破壞社會秩序及人與人間
　　　之根本信賴，助長詐欺取財犯行之猖獗，並使特定犯罪所
　　　得遭隱匿或掩飾，無法追查犯罪所得之去向、所在及查緝
　　　真正實行詐欺取財行為之人，是其所為實不足取；參以被
　　　告犯罪動機、情節、手段、目的、態樣、造成危害情形、
　　　犯後於本院審理時坦認全部犯行，暨已與告訴人林佩靜達
　　　成和解等情，有本院和解筆錄1 份在卷足稽（見金訴字第
　　　108 號卷第95頁）；復兼衡被告為大學肄業之智識程度、
　　　有奶奶、姑姑及弟弟等家人，父親在監執行，母親已改嫁
　　　、其未婚、無子女、從事會計工作、月薪約2 萬4000元之
      家庭及生活狀況等一切情狀，量處如主文所示之刑，並就
　　　併科罰金部分諭知如易服勞役之折算標準，以資懲儆。又
　　　被告前未曾因故意犯罪受有期徒刑以上刑之宣告等情，有
　　　臺灣新竹地方檢察署刑案資料查註紀錄表1 份及臺灣高等
　　　法院被告前案紀錄表1 份在卷可佐（見偵字第8952號卷第
　　　29頁、金訴字第108 號卷第99頁），其因一時失慮致為本
　　　件犯行，且犯後已與告訴人林佩靜達成民事和解等情，已
　　　如前述，信歷此次偵審程序，其已知所警惕而無再犯之虞
　　　，故本院認上開所宣告之刑以暫不執行為適當，爰依刑法
　　　第74條第1 項第1 款規定，宣告如主文所示之緩刑；復為
　　　使被告恪遵與告訴人林佩靜所達成之和解條件，爰依刑法
　　　第74條第2 項第3 款之規定，諭知被告應對告訴人林佩靜
　　　如期履行如附表所示本院110 年度附民字第236 號和解筆
　　　錄第一項內容，以啟自新並觀後效。而上開支付損害賠償
　　　之諭知，得為民事強制執行名義，倘被告未如期支付，而
　　　違反本判決所諭知之負擔情節重大，足認原宣告之緩刑難
　　　收其預期效果，而有執行刑罰之必要者，依刑法第75條之
　　　1 第1 項第4 款規定，得撤銷其緩刑之宣告，併此敘明。
四、末按犯罪所得，屬於犯罪行為人者，沒收之；前二項之沒收
　　，於全部或一部不能沒收或不宜執行沒收時，追徵其價額；
　　犯罪所得已實際合法發還被害人者，不予宣告沒收或追徵，
　　刑法第38條之1 第1 項前段、第3 項、第5 項分別定有明文
　　。次按「任何人都不得保有犯罪所得」為普世基本法律原則
　　，犯罪所得之沒收、追繳或追徵，在於剝奪犯罪行為人之實
　　際犯罪所得，包括原物或其替代價值利益，使其不能坐享犯
　　罪之成果，以杜絕犯罪誘因，可謂對抗、防止經濟、貪瀆犯
　　罪之重要刑事措施，性質上屬類似不當得利之衡平措施，著
　　重所受利得之剝奪。經查被告提供個人帳戶暨持提款卡提領
　　詐騙款項後交予依暱稱「李傑」帳號之真實姓名年籍均不詳
　　之詐騙集團成員所指示之該詐騙集團不詳成員，並當場取得
　　現金報酬1000元等情，業據被告於警詢及偵訊時供述在卷（
　　見偵字第8952號卷第6、101頁），是以上開報酬屬被告為本
　　案犯行之犯罪所得，惟被告業已與告訴人林佩靜達成和解，
　　並應依內容賠償等情，業如前述，是以應認被告之犯罪所得
　　已實際合法發還告訴人林佩靜，爰依刑法第38條之1 第5 項
　　之規定，不予宣告沒收或追徵，附此敘明。
據上論斷，應依刑事訴訟法第273 條之1 第1 項、第299 條第1
項前段，洗錢防制法第2 條第2 款、第14條第1 項、第16條第2
項，刑法第11條前段、第30條第1 項前段、第2 項、第339 條第
1 項、第55條前段、第42條第3 項前段、第74條第1 項第1 款、
第2 項第3 款、第38條之1 第5 項，刑法施行法第1 條之1 第1
項，判決如主文。
本案經檢察官蔡宜臻提起公訴，檢察官高上茹到庭執行職務。
中　　華　　民　　國　　110 　年　　7 　　月　　30　　日
　　　　　　　　　刑事第一庭    法  官   楊惠芬
以上正本證明與原本無異。  
如不服本判決應於收受送達後20日內向本院提出上訴書狀，並應
敘述具體理由；其未敘述上訴理由者，應於上訴期間屆滿後20日
內向本院補提理由書（均須按他造當事人之人數附繕本）「切勿
逕送上級法院」。告訴人或被害人如對於本判決不服者，應具備
理由請求檢察官上訴，其上訴期間之計算係以檢察官收受判決正
本之日期為準。
中　　華　　民　　國　　110 　年　　8 　　月　　2 　　日
              　　　　　　　　　書記官   李艷蓉　　　
附表：
本院110 年度交附民字第236 號和解筆錄第一項之內容：
一、被告陳念慈願給付原告林佩靜新臺幣（下同）壹拾萬捌仟元
　　整，給付方式為：自民國110 年6 月15日起至113 年5 月15
　　日止，按月於每月15日前各給付參仟元整，均匯款至戶名：
　　林佩靜、帳號：00000000000000號之元大銀行十全分行之帳
　　戶內。其中如一期不按時履行，其餘各期視為全部到期。
附錄本案論罪科刑法條：
刑法第339 條第1 項：
意圖為自己或第三人不法之所有，以詐術使人將本人或第三人之
物交付者，處五年以下有期徒刑、拘役或科或併科五十萬元以下
罰金。
刑法第30條：
幫助他人實行犯罪行為者，為幫助犯。雖他人不知幫助之情者，
亦同。
幫助犯之處罰，得按正犯之刑減輕之。
洗錢防制法第2 條：
本法所稱洗錢，指下列行為：
一、意圖掩飾或隱匿特定犯罪所得來源，或使他人逃避刑事追訴
　　，而移轉或變更特定犯罪所得。
二、掩飾或隱匿特定犯罪所得之本質、來源、去向、所在、所有
　　權、處分權或其他權益者。
三、收受、持有或使用他人之特定犯罪所得。
洗錢防制法第14條：　　
有第二條各款所列洗錢行為者，處七年以下有期徒刑，併科新臺
幣五百萬元以下罰金。
前項之未遂犯罰之。
前二項情形，不得科以超過其特定犯罪所定最重本刑之刑。